【裁判字號】    92,訴,115
【裁判日期】    920612
【裁判案由】    第三人異議之訴
【裁判全文】
臺灣臺北地方法院民事判決  九十二年度訴字第一一五號
    原      告  癸○○
                己○○
                戊○○
                丁○○
                丙○○
                辛○○○
                甲○○
                乙○○
                壬○○
                丑○○
                庚○○○
    共      同
    訴訟代理人  黃謙恩律師
    被      告  子○○
    訴訟代理人  丁志達律師
                陳錫川律師
右當事人間請求第三人異議之訴事件，本院判決如左：
    主    文
確認原告就臺北市○○街○段二二一號等未辦保存登記之共用部分（即臺北市○○區
○○段二小段第一一二一建號，門牌號碼臺北市○○街○段二二一號等共用部分），
其中第一、三、五、七、九、十一層樓梯間（面積分別為一百點七一、五十四點九七
、五十四點九七、五十點八五、四十九點一二、四十六點八五平方公尺）、屋頂突出
物（共三層，面積共一百四十九點九一平方公尺）、騎樓（面積二十三點五三平方公
尺），各按附表一共用部分持份欄所示之應有部分之分別共有權存在。
本院九十一年度民執乙字第一七九○八號拍賣抵押物執行事件，就本判決第一項所示
原告分別共有之共用部分所為之強制執行程序，應予撤銷。
訴訟費用由被告負擔。
    事實及理由
壹、原告起訴主張：
一、原告（即地主）與訴外人李新發（即建商）於民國八十年六月十五日訂立合建契
    約書，約定由李新發供料在基地上興建十層房屋，地主分得百分之六十，建商分
    得百分之四十，於八十三年三月十日取得建造執照，於八十九年九月三十日取得
    「使用執照」，並分別於九十年九月七日、九十一年三月五日在鈞院臺北簡易庭
    與李新發成立調解，並已持該調解筆錄向臺北市建成地政事務所申辦主建物保存
    登記，有建物登記謄本可證。詎被告竟持臺灣高等法院九十年抗字第一三一二號
    民事裁定聲請查封原告所有如附表所示之門牌號碼臺北市○○街○段二二一建物
    （下稱系爭建物）之一、三、五、七、九、十一層樓梯間，汽車昇降機出入口（
    含騎樓），第一、二、三層屋頂突出物（下稱系爭附屬建物），經本院民事執行
    處以九十一年度民執乙字第一七九○八號查封在案，惟上開建物係共用部分，其
    所有權之百分之六十係屬原告所有，依法不得查封，爰請求確認共用部分為原告
    所有，並依強制執行法第十五條規定，提起第三人異議之訴，請求如訴之聲明所
    載。
二、原告等與李新發間之合建契約係屬互易關係，參最高法院六十九年臺上字第三三
    三六號、六十八年度臺上第七五○號裁判要旨，原告所分得之房屋係原始取得。
    原告等應有部分如附表所示之「共用部分面積」，係附屬建物，參最高法院七十
    七年度臺上字第一五一七號判決，由於附屬建物係從屬於上述主建物，常助主建
    物之經濟效用，在一般交易觀念上，咸認為有繼續的主從關係，並不足供獨立居
    得該建物之所有權，被告以系爭建物為訴外人興橋建設股份有限公司（下稱興橋
    公司）所有而誤為查封，原告自得依強制執行法第十五條規定請求鈞院撤銷強制
    執行行為。
三、依鈞院九十一年度訴字第九五四號民事判決，認定成銘營造股份有限公司（下稱
    成銘公司）未完成系爭建築工程，而興橋公司就該部分再發包予九五公司施工完
    成，工程款為二千五百七十五萬八千五百七十七元，就此部分成銘公司無法定抵
    押權，成銘公司僅就施工部分之工程款二千三百四十二萬一千四百五十八元始有
    法定抵押權存在。惟成銘公司業於九十一年二月一日向鈞院執行處以九十一年度
    民執乙字第六０二號查封興橋公司所分配到百分之四十建物所有權，法定抵押權
    業因執行拍賣而消滅，被告既受讓成銘公司對興橋公司之債權，自不得主張法定
    抵押權。
四、為此聲明：
（一）確認原告按附表所示之應有部分，就臺北市○○街○段二二一號等未辦保存登
      記之共用部分，其中第一、三、五、七、九、十一層樓梯間（面積分別為一百
      點七一、五十四點九七、五十四點九七、五十點八五、四十九點一二、四十六
      點八五平方公尺）、屋頂突出物（共三層，面積共一百四十九點九一平方公尺
      ）、騎樓（面積二十三點五三平方公尺）之分別共有權存在。
（二）鈞院民事執行處九十一年度民執乙字第一七九○八號拍賣抵押物執行事件，就
      上開共用部分之原告應有部分所為之強制執行程序，應予撤銷。
貳、被告則抗辯：
一、未辦保存登記之系爭附屬建物之所有權，應屬原始建築人興橋建設股份有限公司
    （下稱興橋公司）所有：
    原告自認其非系爭附屬建物之興建工料提供者，因此原告並非系爭附屬建物之實
    際出資興建者，系爭附屬建物應屬興橋公司所有，至原告與李新發簽訂之何建契
    約書並無拘束興橋公司之效力，原告依此合建契約書主張就系爭附屬建物享有如
    契約書所載比例之分別共有權云云，洵屬無據。另觀之臺北市政府工務局於八十
    三年三月十日所核發之「八三建字第一Ｏ八號建造執照」起造人欄，記載債務人
    興橋公司乃原始起造人，至於八十七年二月九日變更起造人名義為原告等二十五
    人，係於八十六年一月十七日系爭建物完成屋頂版建築，並報請臺北市政府工務
    局勘驗竣工之後，因此興橋公司為實際提供建築人工及材料者，自應由興橋公司
    取得該未辦保存登記附屬建物之原始所有權。
二、原告既主張渠等取得現已登記於其名下之「主建物」（即區分所有建物），係本
    於自己出資興建之事實而原始取得，當屬因事實行為而取得所有權者，其非民法
    第六十八條第二項規定所稱之處分行為。縱如原告所言，系爭遭查封之建物確屬
    上開「主建物」（即區分所有建物）之從物，亦因原告取得主物所有權，並非本
    於處分行為，換言之，主物並未經處分，則從物自無隨同移轉之理，原告辯稱系
    爭遭查封建物屬渠等所有區分所有建物之從物，其所有權無待登記即一併由渠等
    取得，而得排除被告之強制執行云云，顯屬無據。
三、被告查封之系爭樓梯間、汽車升降機出入口及騎樓部分，並非所有區分所有權人
    均有使用需要，原告未依土地登記規則第八十一條第一款規定說明其實際使用情
    形，遽謂擁有依其專有部分面積比例計算之共有權云云，尚嫌速斷。至屋頂突出
    物部分，依土地登記規則第八十二條規定，是否屬共用部分，既得由當事人合意
    決定之，並得申請單獨編列建號辦理所有權登記，其非必然構成區分所有建物之
    共用部分，而由全體區分所有權人共有，亦屬當然。原告主張系爭遭查封之樓梯
    間、汽車升降機出入口、騎樓及屋頂突出物均屬共同使用部分，渠等擁有依專有
    部分面積比例計算之共有權云云，尚乏所據。
四、成銘營造有限公司（下稱成銘公司）因承攬興建工程，而對系爭建物有法定抵押
    權存在之承攬報酬債權金額，業經確定為四千九百一十八萬零三十五元：
（一）成銘公司因承攬系爭興橋寶第大樓，而對系爭建物享有法定抵押權存在之承攬
      報酬債權金額，依成銘公司於八十八年九月間與被告簽訂之債權讓與契約書記
      載：「本公司對第三人興橋建設股份有限公司之法定抵押權及該抵押權所擔保
      之債權（參臺北地方法院八十八年度北調字第三Ｏ三七號調解程序筆錄影本一
      份）全部讓與移轉給子○○」，既已載明債權全部讓與之旨，自無從捨此而為
      其他解釋。且興橋公司與成銘公司於鈞院臺北簡易庭八十八年度北調字第三Ｏ
      三七號確認法定抵押權存在事件中成立調解，而確定為四千九百一十八萬零三
      十五元。況成銘公司於鈞院另案九十一年度訴字第九五四號案件，亦一再陳稱
      其係讓與債權予被告，則成銘公司係將承攬報酬債權全部讓與被告，尚屬無疑
      。
（二）原告雖另提出鈞院九十一年度訴字第九五四號民事判決，主張成銘公司之承攬
      報酬債權僅為二千三百餘萬元云云，然細核該判決內容僅認定成銘公司業將其
      對興橋公司之債權全部讓與被告，致成銘公司不得再向興橋公司行使該債權而
      已，並未實質認定成銘公司對於興橋公司之承攬報酬債權數額究為若干，至該
      判決主文所以確認成銘公司對於興橋公司之債權於超過二千三百四十二萬一千
      四百五十八元部份不存在，乃係基於民事訴訟採當事人處分主義，興橋公司訴
      之聲明既僅請求確認超過該部分之債權不存在，原法院於審理結果認其請求為
      有理由時，自僅得於原告起訴範圍內為判斷，原告將之曲解為已認定承攬報酬
      若干云云，殊屬費解。
（三）退步言，依民事訴訟法第四百十六條第四項規定，準用同法第五百零六條規定
      結果，被告於該案起訴前已善意取得之系爭債權及法定抵押權，亦無因該判決
      而受影響可言。
（四）另被告於鈞院九十年度拍字第二Ｏ三七號及臺灣高等法院九十一年度抗字第一
      三一二號抵押物拍賣裁定案件中，均係主張成銘公司業將全部債權讓與被告，
      未曾提及僅為一千七百萬元之讓與，併為陳明。
五、為此聲明：
    駁回原告之訴。
、程序方面：
一、按訴狀送達後，原告不得將原訴變更或追加他訴，但請求之基礎事實同一者，或
    不甚礙被告之防禦及訴訟之終結者，不在此限；又不變更訴訟標的，而補充或更
    正事實上或法律上之陳述者，非為訴之變更或追加，民事訴訟法第二百五十五條
    第一項第二款、第七款、第二百五十六條分別定有明文。
二、查原告原起訴請求「鈞院民事執行處九十一年度民執乙字第一七九○八號，債權
    人子○○與債務人興橋建設股份有限公司等間拍賣抵押物執行事件，就原告所有
    門牌「臺北市○○街○段二二一號，對如附表所示原告應有部分共用部分面積，
    未辦保存登記之附屬建物：同上所門牌第一、三、五、七、九、十一層樓梯間，
    汽車昇降機出入口面積（含騎樓），第一、二、三層屋頂突出物等共用部分，所
    為查封之強制執行，應予撤銷。」（見本院卷第三頁）。
三、嗣於九十二年四月二日具狀追加、更正訴之聲明為「（一）確認原告就附表所示
    ，門牌號碼臺北市○○街○段二二一號未辦保存登記之附屬建物：第一、三、五
    、七、九、十一層樓梯間，汽車昇降機出入口面積（含騎樓），第一、二、三層
    屋頂突出物等之分別共有權存在。（二）鈞院民事執行處九十一年度民執乙字第
    一七九○八號拍賣抵押物執行事件，就上開分別共用部分所為之強制執行程序，
    應予撤銷。」（見本院卷第二二一頁）。
四、再於同年五月七日更正訴之聲明為「（一）確認原告按附表所示之應有部分，就
    臺北市○○街○段二二一號等未辦保存登記之共用部分，其中第一、三、五、七
    、九、十一層樓梯間（面積分別為一百點七一、五十四點九七、五十四點九七、
    五十點八五、四十九點一二、四十六點八五平方公尺）、屋頂突出物（共三層，
    面積共一百四十九點九一平方公尺）、騎樓（面積二十三點五三平方公尺）之分
    別共有權存在。（二）鈞院民事執行處九十一年度民執乙字第一七九○八號拍賣
    抵押物執行事件，就上開共用部分之原告應有部分所為之強制執行程序，應予撤
    銷。」（見本院卷第二七○頁）。
五、被告雖同意原告之更正，但不同意訴之追加（見本院卷第二三九頁之言詞辯論筆
    錄），然原告原即主張其就各共用部分享有分別共有權，而起訴請求撤銷強制執
    行程序，茲原告所追加之聲明即確認其分別共有權，乃本於同一基礎事實而為請
    求，且不甚礙被告之防禦及訴訟之終結，揆諸首揭規定，本院認應准許之。
肆、得心證之理由：
一、本件經本院於九十二年二月二十四日整理並協議簡化爭點（見本院卷第一二三頁
    之言詞辯論筆錄），是以本院僅就兩造協議簡化之爭點為審究，合先敘明。
二、查（一）原告癸○○、己○○、丙○○及訴外人秦明道（繼承人即原告辛○○○
    、甲○○、乙○○、壬○○）、秦明志、秦明恩等地主（下稱原告等地主）與李
    新發（即興橋公司之負責人）於八十年六月十五日訂立合建契約書，約定由原告
    等地主提供坐落臺北市○○段○○段第一一四；一一五、一一六、一一八至一二
    一、一二一－一、一二一－二地號土地，由李新發供給工料於其上興建地面十層
    及地下二層之建物，原告等地主分得地面一層，其面積計算方式為基地面積乘以
    容積率再乘以百分之六十，加法定騎樓面積，陽臺、雨庇、花臺、露臺、地下室
    公共設施、屋頂突出物等附屬建物應依使比例無償登記予原告等地主，即未於地
    面以下依最大法定開挖面積乘以百分之六十為原告等地主所有，其餘百分之四十
    屬於李新發，李新發並負責辦理申請建築執照、使用執照。（二）李新發即以興
    橋公司之名義進行建物之施作，於八十三年三月十日取得建造執照（八十三年度
    建字第一○八號，起造人名義為興橋公司），於八十七年二月九日變更起造人名
    義為原告等地主及汪貴勳等共二十五人，於八十六年一月十七日完成系爭建物之
    屋頂版建築，並報請臺北市政府工務局勘驗竣工，於八十九年十月三日取得使用
    執照（八十九年度使字第三一八號，原起造人名義為原告等地主及汪貴勳等共二
    十五人，但當時秦明道業已死亡，故由其繼承人即原告辛○○○、甲○○、乙○○、壬○○列為起造人，連同其他起造人共二十八人），並分配主建物之所有權
    歸屬。（三）原告辛○○○、甲○○、乙○○、壬○○、癸○○、己○○、丙○○與秦明志、秦明恩於九十年間，就如附表二所示之建物及應有部分，向李新發
    請求辦理建物第一次測量及建物第一次所有權登記，兩造即於九十年九月七日成
    立調解（九十年北調字第二二○號）。李新發即於九十年十二月二十日辦理所有
    權第一次登記完竣，各樓層之建號、主建物及附屬建物之面積、所有人、大小公
    持分（即權利範圍）如附表一所示。（四）原告辛○○○、甲○○、乙○○、壬○○、癸○○、己○○、丙○○與秦明志、秦明恩於九十一年間，就如附表三所
    示之建物及應有部分，向李新發請求辦理建物第一次測量及建物第一次所有權登
    記，兩造即於九十一年三月五日成立調解（九十一年北調字第四一號）。（五）
    被告於九十年間，對興橋公司、汪貴勳等起造人，就如附表四所示之建物聲請拍
    賣抵押物，經本院於九十年十二月十一日以就九十年度拍字第二○七三號裁定駁
    回，經被告提起抗告，經臺灣高等法院於九十一年四月三十日以九十一年度抗字
    第一三一二號裁定廢棄，並准予拍賣興橋公司所有如附表四編號第至號所示
    之不動產（即門牌號碼臺北市○○街○段二二一號樓梯間、汽車昇降機出入口（
    含騎樓）、第一至三層屋頂突出物），經本院民事執行處以九十一年度民執乙字
    第一七九○八號受理在案，並於九十一年八月十四日查封，原告辛○○○、甲○○、乙○○、壬○○、癸○○、己○○、丙○○與秦明志、秦明恩於同年九月九
    日聲明異議，臺北市建成地政事務所於同年十一月一日經本院囑託就臺北市○○
    街○段二二一號等未辦保存登記之共用部分（即臺北市○○區○○段二小段第一
    一二一建號，門牌號碼臺北市○○街○段二二一號等共用部分）測量並為查封登
    記，其中第一、三、五、七、九、十一層樓梯間（面積分別為一百點七一、五十
    四點九七、五十四點九七、五十點八五、四十九點一二、四十六點八五平方公尺
    ）、屋頂突出物（共三層，面積共一百四十九點九一平方公尺）、騎樓（面積二
    十三點五三平方公尺）。原告即於同年十二月二十四日依強制執行法第十五條規
    定，提起本件第三人異議之訴。（六）原告戊○○於九十一年五月十三日向秦明
    志買受臺北市○○區○○段二小段第一○七五建號之房屋，並辦妥所有權移轉登
    記完竣。（七）原告丁○○於九十一年五月十三日向秦明志買受臺北市○○區○○段二小段第一○七六建號之房屋，並辦妥所有權移轉登記完竣。（八）原告丑
    ○○於九十一年六月七日向秦明恩買受臺北市○○區○○段二小段第一○八六、
    一○八七、一○八八建號之房屋，並辦妥所有權移轉登記完竣。（九）原告庚○○○於九十一年三月十八日因其夫己○○之贈與，而取得臺北市○○區○○段二
    小段第一○九三、一○九四建號之房屋，並辦妥所有權移轉登記完竣。此有臺灣
    高等法院九十一年度抗字第一三一二號裁定暨確定證明書、臺北市建成地政事務
    所九十一年十一月一日函、建物登記謄本、建物測量成果圖、契約書、建造執照
    、使用執照、本院九十年北調字第二二○號調解程序筆錄、九十一年北調字第四
    一號調解程序筆錄附卷可稽（見本院卷第十一至八十六頁），並經本院依職權調
    閱八十八年度北調字第三○三七號民事卷、九十一年度民執乙字第一七九○八號
    執行卷核閱屬實，且為兩造所不爭執，自堪信為真實。
三、本件經整理簡化之爭點如下（見本院卷第一二三頁之言詞辯論筆錄）：
（一）門牌號碼臺北市○○街○段二二一號共用部分中一、三、五、七、九、十一層
      樓梯間，第一、二、三層屋頂突出物、樓梯（下稱系爭附屬建物）之所有權歸
      屬，究為原告等地主百分之六十、李新發百分之四十，抑或興橋建設股份有限
      公司公司所有？
    １、原告等地主是否因合建契約書而取得系爭附屬建物之所有權？
    （１）本件有無民法第六十八條第二項規定之適用？
    （２）系爭附屬建物尚未完成登記，是否影響所有權之認定？
    ２、系爭附屬建物是否屬於系爭區分所有建物之共用部分，而由原告依比例共有
        ？
（二）系爭附屬建物是否為承攬報酬債權之法定抵押權所及？
（三）本院九十一年度民執乙字第一七九○八號就如附表所示之共有部分之強制執行
      程序應否撤銷？
四、茲分述如下：
（一）門牌號碼臺北市○○街○段二二一號共用部分中一、三、五、七、九、十一層
      樓梯間，第一、二、三層屋頂突出物、樓梯（下稱系爭附屬建物）之所有權歸
      屬，究為原告等地主百分之六十、李新發百分之四十，抑或興橋建設股份有限
      公司公司所有？
    １、原告等地主是否因合建契約書而取得系爭附屬建物之所有權？
    （１）門牌號碼臺北市○○街○段二二一號等建物雖由原告等地主與李新發簽訂
          合建契約書，嗣由興橋公司與訴外人成銘公司訂定承攬契約，且原始起造
          名義人亦為興橋公司，然李新發為興橋公司之負責人，且於八十七年二月
          九日即已變更起造人名義為原告等地主及汪貴勳等共二十五人，嗣後關於
          合建契約之履行、土地建物之所有權登記、甚至相關調解之內容均依合建
          契約之約定，是以判斷系爭建物之所有權歸屬應依該合建契約之內容定之
          。
    （２）查原告等地主與李新發簽訂合建契約，約定由原告等地主提供土地，李新
          發出資興建，而於建築完成後，由李新發將原告等地主等分得之房屋交付
          原告等地主，用以換取其分得房屋之基地，其性質上應為互易，故原告等
          地主就系爭建物應屬原始取得，與原始起造人名義無涉（最高法院六十九
          年臺上字第三三三六號判決參照）。
    （３）本件有無民法第六十八條第二項規定之適用？
          按民法第六十八條第二項固規定主物之處分，及於從物，然原告等地主係
          原始取得系爭建物之所有權，並無民法第六十八條第二項規定之適用餘地
          。
    （４）系爭附屬建物尚未完成登記，是否影響所有權之認定？
          按依土地法所為之登記，有絕對效力（土地法第四十三條規定參照），此
          係土地登記公信力之相關規定，系爭附屬建物雖未辦理所有權第一次登記
          ，但對所有權之實際歸屬毫無任何影響，仍應依當事人間之約定判斷。
    ２、系爭附屬建物是否屬於系爭區分所有建物之共用部分，而由原告依比例共有
        ？
    （１）系爭附屬建物屬於系爭區分所有建物之共用部分：
        按數人區分一建築物，而各有其一部者，該建築物及其附屬物之共同部份
          ，推定為各所有人之共有，其修繕費及其他負擔，由各所有人，按其所有
          部分之價值分擔之（民法第七百九十九條規定參照）。又共用部分指公寓
          大廈專有部分以外之其他部分及不屬專有之附屬建築物，而供共同使用者
          （公寓大廈管理條理第三條第四款規定參照）。又區分所有指數人區分一
          建築物而各有其專有部分，並就其共用部分按其應有部分有所有權（公寓
          大廈管理條理第三條第二款規定參照）。又公寓大廈共用部分不得獨立使
          用供做專有部分，其為下列各款者，並不得為約定專用部分：一公寓大廈
          本身所占之地面。二連通數個專有部分之走廊或樓梯，及其通往室外之通
          路或門廳，社區○○巷道，防火巷弄。三公寓大廈基礎、主要樑柱、承重
          牆壁、樓地板及屋頂之構造。四約定專用有違法令使用限制之規定者。五
          其他有固定使用方法，並屬區分所有權人生活利用上不可或缺之共用部分
          （公寓大廈管理條理第七條規定參照）。
        次按區分所有指數人區分一建築物而各有其專有部分，並就其共用部分按
          其應有部分有所有權（公寓大廈管理條理第三條第二款規定參照）。所謂
          共用部分，包括1.專有部分以外之其他部分（如電梯、走廊、屋頂、地下
          室）、2.不屬專有之附屬建物（分為(1)建築物之附屬物《如排水設備、給
          水設備、空調設備、防火設備、各種配管線等》，(2)建築物之附屬設備《
          如天井、水塔、消防設備、游泳池、停車場、建築物外之照明設備等》）
          （王澤鑑，民法物權第一冊，第二五九至二六○頁參照）。
        再按區分所有建物之共用部分可分為全體共用部分與一部共用部分，前者
          供全體區分所有權人使用，俗稱大公，如共用大門、配電室、機械房、停
          車空間等。後者僅供部分區分所有權人使用，俗稱小公，如某層的電梯間
          、走廊等。究為全體共用或一部共用，應以實際使用情形加以認定，有疑
          義時，宜解為全體共用。二者區分實益在於修繕費和其他負擔（王澤鑑，
          民法物權第一冊，第二六○至二六一頁參照）。
        復按民法第七百九十九條、公寓大廈管理條理第三條第二款規定，此項共
          有為分別共有，屬民法第八百二十三條所定因物之使用目的不能分割之共
          有，又稱為互有，依區分所有權人專有部分比例定之（王澤鑑，民法物權
          第一冊，第二六一至二六二頁參照）。
        查原告請求之標的物為系爭附屬建物其中第一、三、五、七、九、十一層
          樓梯間、屋頂突出物共三層、騎樓，其中三層屋頂突出物之用途為樓梯間
          、電機房、水箱，此觀建照執照、使用執照自明（見本院卷第三十五頁反
          面、四十一頁反面）。樓梯間、電機房、水箱、騎樓係供區分所有人所共
          用，核其性質，係屬不得為約定專用部分之共用部分。
    （２）原告就系爭附屬建物之應有部分比例：
        系爭建物之所有權歸屬應依該合建契約之內容定之，已於前述，故原告等
          地主就系爭附屬建物，依合建契約第二條約定（見本院卷第二十一至二十
          三頁），取得百分之六十之應有部分。且原告辛○○○、甲○○、乙○○
          、壬○○、癸○○、己○○、丙○○及秦明志、秦明恩與李新發於九十年
          九月七日所成立調解（九十年北調字第二二○號），亦已約定原告秦陳碧
          子、甲○○、乙○○、壬○○、癸○○、己○○、丙○○及秦明志、秦明
          恩就共用部分之應有部分係依主建物之權利範圍共有（如附表二第三頁之
          大小公持分欄所示）。
        原告戊○○、丁○○、丑○○、庚○○○因自秦明志、秦明恩、己○○買
          受或受贈臺北市○○區○○段二小段第一○七五、一○七六、一○八六、
          一○八七、一○八八、一○九三、一○九四建號房屋之所有權，屬繼受取
          得，故原告戊○○、丁○○、丑○○、庚○○○與其餘原告就系爭附屬建
          物同取得百分之六十之應有部分，並依主建物之權利範圍共有。
        各原告就系爭附屬建物之應有部分則按原告個人所有之建物面積占原告所
          有建物總面積之比例計算，此經證人即臺北市建成地政事務技士張文揚證
          述屬實（見本院卷第三○三至三○四頁之言詞辯論筆錄）。是以原告請求
          確認按附表一共用部分持份欄所示之應有部分，就臺北市○○街○段二二
          一號等未辦保存登記之共用部分，其中第一、三、五、七、九、十一層樓
          梯間、屋頂突出物共三層、騎樓之分別共有權存在，於法有據。
（二）系爭附屬建物是否為承攬報酬債權之法定抵押權所及？
    １、按承攬之工作為建築物或其他土地上之工作物，或為此等工作物之重大修繕
        者，承攬人就承攬關係所生之債權，對於其工作所附之定作人之不動產，有
        抵押權，八十九年五月五日修正前民法第五百十三條定有明文。是以，所謂
        承攬人之法定抵押權，以定作人所有之不動產為限。
    ２、查系爭附屬建物其中第一、三、五、七、九、十一層樓梯間、屋頂突出物共
        三層、騎樓之應有部分百分之六十歸原告所有，並非定作人即興橋公司所有
        ，揆諸前揭規定，自非成銘公司之法定抵押權之效力所及。
（三）本院九十一年度民執乙字第一七九○八號就如附表所示之共有部分之強制執行
      程序應否撤銷？
    １、按第三人就執行標的物有足以排除強制執行之權利者，得於強制執行程序終
        結前，向執行法院對債權人提起異議之訴。如債務人亦否認其權利時，並得
        以債務人為被告，強制執行法第十五條定有明文。
    ２、查原告就系爭附屬建物其中第一、三、五、七、九、十一層樓梯間、屋頂突
        出物共三層、騎樓享有百分之六十之應有部分，且此亦非法定抵押權之範圍
        ，被告即不得對之行使法定抵押權，故原告依強制執行法第十五條規定，請
        求撤銷此部分之強執行程序，洵屬有據。
五、從而，原告請求確認就臺北市○○街○段二二一號等未辦保存登記之共用部分（
    即臺北市○○區○○段二小段第一一二一建號，門牌號碼臺北市○○街○段二二
    一號等共用部分），其中第一、三、五、七、九、十一層樓梯間（面積分別為一
    百點七一、五十四點九七、五十四點九七、五十點八五、四十九點一二、四十六
    點八五平方公尺）、屋頂突出物（共三層，面積共一百四十九點九一平方公尺）
    、騎樓（面積二十三點五三平方公尺），各按附表一共用部分持份欄所示之應有
    部分之分別共有權存在，並請求本院九十一年度民執乙字第一七九○八號拍賣抵
    押物執行事件，就前開原告分別共有之共用部分所為之強制執行程序，應予撤銷
    ，為有理由，應予准許。
六、因本案事證已臻明確，兩造其餘主張陳述及所提之證據，均毋庸再予審酌，附此
    敘明。
伍、結論：
    本件原告之訴為有理由，依民事訴訟法第七十八條，判決如主文。
中      華      民      國    九十二    年      六      月     十二     日
                                    民事第一庭法    官  蔡惠如
右為正本係照原本作成
如對本判決上訴，須於判決送達後廿日內向本院提出上訴狀
中      華      民      國    九十二    年      六      月     十二     日
                                              書 記 官  楊秋鈴


司法院資訊處製作；財團法人民間司法改革基金會備份。
